臺灣彰化地方法院民事判決　99年度訴字第210號
原　　　告　林俊彥
訴訟代理人　盧志科律師
被　　　告　林朝宗
訴訟代理人　林宏昌
被　　　告　林聰河
　　　　　　林義桐
　　　　　　林生財
　　　　　　林坤助
上列當事人間請求分割共有物事件，本院於民國100年6月2日言
詞辯論終結，判決如下：
    主  文
(一)兩造共有坐落彰化縣芬園鄉○○○段第915地號、地目旱、面
  積2098平方公尺土地，分割為附圖即彰化縣彰化縣彰化地政事
  務所民國100年4月12日複丈成果圖所示，編號甲部分、面積
  1399平方公尺分歸原告林俊彥取得（被告林義桐、林生財、林
  坤助所有權應有部分於訴訟繫屬後移轉給原告，故其等土地應
  有部分分歸原告）；編號乙部分、面積524平方公尺分歸被告
  林聰河取得；編號丙部分、面積175平方公尺分歸被告林朝宗
  取得。
(二)兩造並依附表二所示之金額互為補償。
(三)訴訟費用由兩造按附表一所示比例負擔。
    事實及理由
一、原告起訴後被告林義桐、林生財、林坤助將系爭土地所有權
    應有部分移轉給原告後，原告擬為訴訟承當，因承當後兩造
    為同一自然人與訴訟法理已有不合，經本院向原告訴訟代理
    人闡明後，原告具狀撤回對該3名被告之起訴，按訴訟標的
    對於共同訴訟之各人必須合一確定者，共同訴訟人中一人之
    行為不利益於共同訴訟人者，對於全體不生效力，民事訴訟
    法第56條第1項第1款定有明文，又共同訴訟中人之行為，是
    否不利益於共同訴訟人，應於行為時形式上觀之，原告提起
    本訴為固有必要之共同訴訟，對被告林義桐、林生財、林坤
    助必須合一確定，原告撤回其等訴訟，將因其等脫離訴訟而
    使當事人不適格，自形式上觀之，係不利益於共同被告，本
    院雖將原告撤回書狀送達被告林義桐等三人，三人雖已逾送
    達後10日內未提出異議，但共同被告未提出異議之不作為既
    不利益於被告，原告之撤回即不生民事訴訟法第263條第4項
    「訴之撤回，被告於期日到場，未為同意與否之表示者，自
    該期日起；其未於期日到場或係以書狀撤回者，自前項筆錄
    或撤回書狀送達之日起，十日內未提出異議者，視為同意撤
    回。」所規定之視為撤回效力，先以敘明。
二、被告林義桐、林生財、林坤助未於最後言詞辯論期日到場，
    核無民事訴訟法第386條所列之情形，爰依原告之聲請由其
    一造辯論而為判決。
三、原告主張坐落彰化縣芬園鄉○○○段第915地號、地目旱、
    面積2098平方公尺土地為兩造所共有，應有部分如附表所示
    ，兩造就系爭土地並無因物之使用目的不能分割之情事，亦
    未有不分割之協議，原告屢與被告協調分割，均無法解決，
    爰依民法第823條第1項、824條第2項規定請求准予分割，分
    割方案請求採用彰化縣彰化地政事務所民國（下同）100年4
    月12日土地複丈成果圖所示方案，對互為補償之金額認為過
    高不同意外，餘如主文所示等語。
四、被告等之聲明及陳述：
(1)被告林聰河主張如照鑑定單位所鑑定之價格互補，願意接受原
  告所提之方案。
(2)被告林朝宗主張伊應分在如彰化縣彰化地政事務所所繪圖之位
  置即土地東北側外，不同意原告所提分割方案及鑑價方式。
五、得心證之理由：
(一)按各共有人，得隨時請求分割共有物。共有物之分割方法不能
  協議決定者，法院得因共有人之聲請，命以原物分配於各共有
  人，民法第823條第1項、第824條第2項分別定有明文。本件原
  告主張上揭事實，已據其提出與其所述相符之土地登記謄本為
  證，且為到庭之被告林聰河、林朝宗所不爭執，是原告之主張
  堪信為真實。
(二)查系爭土地略呈不規則之四邊形，東側臨彰化縣芬園鄉○○路
  ，西側及北側臨接巷道可供通行外，南側臨接鄰地，由北至南
  分別為被告林生財、林坤助所有面積528平方公尺一層磚造石
  綿浪型板屋頂、磚造瓦屋頂，被告林聰河所有面積116平方公
  尺一層磚造廢棄工寮、訴外人林聰智所有8平方公尺磚造水塔
  、原告林俊彥所有42平方公尺1層磚造建築、270平方公尺之1
  層鐵皮架造之建築及18平方公尺之遮雨棚、被告林朝宗所有74
  平方公尺1層磚造（含遮雨棚）及53平方公尺1層磚造建築、被
  告林義桐所有51平方公尺1層磚造建物占用等情，為到庭兩造
  所不爭執，並有勘驗筆錄、現場略圖、彰化縣彰化地政事務所
  99年5月20日土地複丈成果圖在卷可稽，應認為真實。
(三)按共有物分割方法，法院應斟酌當事人之聲明，共有物之性質
  ，經濟效用及全體共有人之利益等公平決之。關於系爭土地之
  分割方法，有原告所提分割方案附卷。經查該方案業據被告林
  聰河同意外，另被告林義桐、林生財、林坤助土地應有部分已
  於訴訟繫屬後之100年1月10日以買賣之原因關係移轉給原告取
  得所有權，按「確定判決，除當事人外，對於訴訟繫屬後為當
  事人之繼受人者，及為當事人或其繼受人占有請求之標的物者
  ，亦有效力」，為民事訴訟法第401條第1項所明定，故被告等
  應有部分歸原告所有外，另被告林朝宗雖主張欲分得東北角，
  惟查被告林朝宗之建物有2棟分別分佈在東北角落及南側，其
  中占用東北角落之建物為74平方公尺1樓磚造（含遮雨棚）建
  物，經本院勘驗已年代久遠呈不堪使用狀況，即無保留必要，
  如被告林朝宗主張分在東北側，對其使用土地並無特別之利益
  ，且使原告分得大面積之土地僅能靠西側巷道及東側狹窄之通
  路向外交通，自不合乎土地之經濟使用法則，是其主張之方案
  為本院所不採外，本院所採方案分割後各共有人取得之土地位
  置均有聯外道路外，且地形屬規則完整略呈方塊形，利於日後
  規劃，且可提高系爭土地之經濟效用，在客觀上對各共有人並
  無不利之情形，自屬妥適，堪值採用，爰諭知分割方法如第1
  項主文所示。
(四)又按法院裁判分割共有物，除應斟酌各共有人之利害關係，及
  共有物性質外，尚應斟酌共有物之價格倘共有人中有不能按其
  應有部分受分配，或所受非分配之不動產，其價格顯不相當，
  法院非不得以金錢補償之（見最高法院57年台上字第2117號判
  例、63年台上字第2680號判例），本件兩造所各自取得土地之
  形狀、所在位置及交通情形均有所差異，經濟價值顯有不同，
  為使兩造分得之土地價值均等，揆諸前揭說明，應有以金錢補
  償之必要。至於兩造互為補償之標準，業經本院囑託威名不動
  產估價師事務所就分割方案為鑑定，經核其鑑定報告內容已就
  系爭土地法令分析、影響價格之區域因素、土地特性、區域不
  動產市場狀況等均有詳細之分析與說明，堪認該報告書之鑑價
  結果尚屬合理、公允，應可作為補償之依據。原告應補償被告
  林聰河及林朝宗如附表二所示之金額。
五、本件分割共有物事件，如由敗訴之被告等負擔訴訟費用，則
    顯失公平，爰命勝訴之原告負擔部分訴訟費用。
六、本件事證已臻明確，兩造其餘之攻擊、防禦方法，核與判決
    結果不聲影響，爰不逐一論列，併此敘明。
七、結論：本件原告之訴為有理由，並依民事訴訟法第385條第1
    項前段、第78條、第80條之1，第85條第1但書，判決如主文
    。
中    華    民    國  100    年    6    月    17    日
                  民事第二庭    法  官  李言孫
以上正本係照原本作成。
如對判決上訴，應於判決送達後20日內向本院提出上訴狀。如委
任律師提起上訴者，應一併繳納上訴審裁判費。
中    華    民    國  100    年    6    月    17    日
                                書記官  林曉汾